臺灣士林地方法院民事判決　　　　　　　　　　　　　九十二年度重訴字第八五號
　　原　　　告　乙○○
　　訴訟代理人　余鐘柳律師
　　　　　　　　丁○○
　　被　　　告　戊○○
　　訴訟代理人　莊秀銘律師
　　　　　　　　甘義平律師
　　複代理人　　蕭俊龍律師
右當事人間請求損害賠償事件，本院於民國九十三年十一月十七日言詞辯論終結，判
決如下：
    主  文
被告應給付原告新臺幣貳拾伍萬貳仟零伍拾捌元，及其中新台幣參仟柒佰參拾參元部
份自民國九十二年二月二十七日起、其中新台幣貳拾肆萬捌仟參佰貳拾伍元部份自民
國九十三年九月三十日起，均至清償日止，按年息百分之五計算之利息。
被告應自民國九十三年九月一日起至原告死亡之日止，按月給付原告新臺幣柒仟伍佰
貳拾伍元。
原告其餘之訴駁回。
訴訟費用由被告負擔百分之二；餘由原告負擔。
本判決第一項及第二項計算至民國九十三年十二月一日應給付部份，得假執行；但被
告如以新臺幣貳拾捌萬貳仟壹佰伍拾捌元為原告預供擔保後，得免為假執行。
原告其餘假執行之聲請駁回。
    事實及理由
甲、程序方面
一、按，原告於民國九十一年十二月六日起訴時，係本於侵權行為之法律關係，請求
    被告賠償醫療費用（計算至八十九年十二月）、看護費用（計算至八十九年三月
    ）、減少勞動收入、喪失勞動能力及精神慰撫金等項之損害，而聲明請求被告應
    給付原告新台幣（下同）一千二百四十四萬四千一百十三元，及自起訴狀繕本送
    達翌日起算之法定遲延利息；嗣因扣除喪失勞動能力中間利息之計算，而於九十
    二年十二月八日具狀減縮上開請求本金為九百八十六萬九千二百五十五元；其後
    ，再於九十三年九月二十四日具狀，併請求九十年十二月一日以後之醫療必須用
    品費、居家看護費等，而擴張上開請求之本金為一千零三十六萬五千九百零五元
    ，及被告應自九十三年九月一日起至原告死亡之日止，按月給付一萬五千零五十
    元。經查，原告係本於同一侵權行為之基礎事實，而補充損害計算方法，再主張
    新增之費用，而致請求金額先減後增，核屬減縮及擴張應受判決事項之聲明，依
    民事訴訟法第二百五十五條第一項第三款規定，自屬合法。
二、次按，請求將來給付之訴，以有預為請求之必要者為限，得提起之，民事訴訟法
    第二百四十六條定有明文。原告請求之聲明，就被告應自九十三年九月一日起至
    原告死亡之日止，按月給付原告一萬五千零五十元部份，其中自本件判決以後按
    月給付部份，核屬將來之給付，而被告就本件侵權行為損害賠償債務迄今均未履
    行，且爭執其賠償義務，就將來給付部分自有不履行之虞，且將來給付部份係基
    於同一損害事實所生繼續性之支出，該部份應認有預為請求之必要，亦應准許，
    併予敘明。
乙、實體方面
一、原告主張：
（一）被告明知服用酒類會導致不能安全駕駛動力交通工具，卻於民國八十八年十一
      月十一日夜間十一時許，在基隆市○○路「歌神ＫＴＶ」唱歌喝酒後，騎乘牌
      照ＱＷＭ—九四０號輕型機車，沿臺北縣汐止市○○○路○段由基隆往臺北方
      向行駛，於翌日即十二日凌晨一時三十分許，行經「江山萬里」社區前時，本
      應注意行車速度、車前狀況及兩車間併行之間隔，竟疏未注意後方來車，而與
      同向車道由訴外人陳舞鳳所騎乘牌照ＰＯＢ—八三八號重型機車相撞，致該重
      型機車人車倒地，造成陳舞鳳後載之原告因而受有胸椎骨合併脊髓損傷、血胸
      等傷害，迄今下肢仍癱瘓在床，大小便失禁，業已成殘。被告亦因觸犯過失傷
      害罪，而經臺灣士林地方法院刑事庭以九十一年度士交簡字第一二０四號判決
      判處拘役三十日確定在案。
（二）被告因過失致原告受傷，自應負侵權行為損害賠償責任。原告爰依民法第一百
      八十四條第一項前段、第一百九十三條第一項、第一百九十五條第一項等規定
      ，請求被告賠償下列損害：
 １、醫療費用：迄八十九年十二月十三日，原告支出醫療及器材等費用十四萬零一
     百一十三元。
 ２、看護費：原告下半肢癱瘓，大小便失禁，需專人看護，迄八十九年三月支出看
     護費用二十二萬四千元。
 ３、增加生活上需要費用：
   (1)自九十年十二月一日起至九十三年八月三十一日止，原告每月必需支付醫療用
     品費用四千二百五十元，以上三十三個月期間，共計支出十四萬零二百五十元
     （4,250×33=140,2 50）。
   (2)另原告生活無法自理，每日由丙○○負責協助原告盥洗、居家護理、整理房間
     ，自九十年十二月一日起至九十三年八月三十一日止，支出三十五萬六千四百
     元（10,800×33=356,400）。
   (3)原告終生成殘，除前二項以外（即自九十三年九月一日起），至死亡時止，均
     需長期購買必須之醫療用品及僱請居家護理，每月需支付一萬五千零五十元（
     4,250+10,800=15,050），亦應由被告賠償。
 ４、工作損失及喪失勞動能力損害：
   (1)原告本於臺北縣汐止市承晉有限公司工作，月薪為三萬元，自車禍發生日至起
     訴時，已三年無法工作，減少勞動收入、即工作損失一百零八萬元（30,000×
     12 ×3=1,080, 000）。
   (2)原告係六十八年四月十一日生，於起訴時為二十三歲，距滿六十歲退休止，尚
     可工作三十七年，複式霍夫曼係數為二０‧六二五四，喪失勞動能力之損害計
     七百四十二萬五千一百四十二元（30,000×12×20.6254= 7,425,142）。
   (3)以上共計八百五十萬五千一百四十二元：
 ５、精神慰撫金：原告因本案長年臥病在床，康復之日遙遙無期，然被告自案發後
     即不聞不問，原告因身心之煎熬，請求被告給付一百萬元之精神慰撫金。
（三）對被告抗辯所為之陳述：
  １、本件車禍之肇事原因係被告騎乘之機車撞擊陳舞鳳騎乘之機車所致，刑事案件
      被告上訴後，復具狀表示對原判決甘服撤回上訴而確定，故被告就本件車禍確
      有過失。
  ２、本件事發後，被告均否認有過失，直至九十一年十月十七日臺灣士林地檢署檢
      察官以九十一年度偵續一字第九號聲請簡易判決處刑，原告始知悉被告應負侵
      權行為之責，故原告於九十一年十二月六日提起本訴，請求權尚未逾二年之時
      效而消滅。縱有二年消滅時效之適用，然因損害係陸續發生，應以損害實際發
      生日計算時效，且發生於八十九年十二月六日以後之醫療費用、喪失勞動能力
      損失、增加生活上之需要及精神慰藉金等均未罹於時效而消滅。至於請求被告
      給付將來所必要支出之費用，自無罹於時效之問題。
  ３、丙○○簽名之居家看護收據六紙，用印之印泥、簽名之筆跡均不相同，最後一
      紙收據之顏色亦不同，並非一次製作。
（四）並聲明：
  １、被告應給付原告一千零三十六萬五千九百零五元，及自起訴狀繕本送達翌日起
      至清償日止，按年息百分之五計算之利息。
  ２、被告應自九十三年九月一日起，至原告死亡之日止，按月給付原告一萬五千零
      五十元。
  ３、訴訟費用由被告負擔。
  ４、願供擔保請准宣告假執行。
二、被告則抗辯：
（一）本件原告之傷害，係因陳舞鳳酒後已不能安全駕駛，仍騎乘前揭重型機車搭載
      原告，行經事發地點時由後超車追撞被告所騎乘前揭輕型機車而致，且被告曾
      經檢察官二次不起訴處分，被告就原告傷害之造成並無故意或過失。
（二）臺灣省臺北縣車輛行車事故鑑定委員會鑑定報告之意見，已敘明跡證不足無法
      做成鑑定意見在先，且其意見尚引述陳舞鳳及原告之詞，而其中證人之證詞均
      有瑕疵，鑑定報告之分析意見前後矛盾，非就客觀物證判斷肇事原因，其意見
      不足採。
（三）縱仍認被告就原告之傷害須負過失責任，惟本件車禍發生之時間為八十八年十
      一月十二日凌晨一時許，事發當時原告即知受有損害且被告為賠償義務人，然
      原告遲至九十一年十二月六日始起起本訴，其請求權已逾二年之消滅時效而消
      滅。又，減少勞動能力之損害賠償請求權時效應自被害人知悉減少勞動能力及
      賠償義務人起算，非謂勞動能力減少之損害係陸續發生而時效自各發生之時期
      起算。
（四）縱認被告有過失，且原告之部分請求權尚未罹於時效，然陳舞鳳騎乘前揭機車
      搭載原告，為原告之使用人，陳舞鳳之過失應視為原告之過失，故原告就損害
      之發生與有過失。
（五）原告所主張之每月生活必需之醫療用品費用四千二百五十元僅為估算，非實際
      之支出。至於丙○○為原告之叔叔，是否具備看護之能力已屬有疑，且原告提
      出丙○○簽名之居家看護收據六紙，紙質、簽名之筆跡、墨水均相同，況一般
      親屬間之照顧鮮少寫收據，上開收據應係本件涉訟始一次製作，不足憑採。
（六）並聲明：
  １、原告之訴駁回。
  ２、訴訟費用由原告負擔。
  ３、如受不利之判決，願供擔保免假執行。
三、兩造不爭執之事實：
（一）被告騎乘牌照ＱＷＭ—九四０號輕型機車，與陳舞鳳所騎乘車牌號碼ＰＯＢ—
      八三八號重型機車，於八十八年十一月十二日凌晨一時三十分許，在臺北縣汐
      止市「江山萬里」社區前發生車禍，由陳舞鳳所搭載之原告因而受有胸椎骨合
      併脊髓損傷、血胸等傷害，迄今下肢仍癱瘓，大小便失禁呈殘障狀態。
（二）本件車禍刑事部分曾經台灣士林地方法院檢察署檢察官兩次不起訴處分，嗣經
      該署檢察官於九十一年十月十七日，以九十一年度偵續一字第九號聲請簡易判
      決處刑，由本院九十一年度士交簡字第一二０四號刑事簡易判決判處拘役三十
      日，並經被告撤回上訴而確定。
（三）原告係於九十一年十二月六日提起本件訴訟（刑事附帶民事訴訟）。
（四）原告因本件車禍受傷，迄八十九年十二月十三日支出醫療及器材等費用十四萬
      零一百十三元（八十九年十二月十三日支出部份計七千四百六十六元，其餘十
      三萬二千六百四十七元為同年十月二十七日以前支出），迄八十九年三月支出
      看護費用二十二萬四千元。原告於本件車禍受傷前，每月工作薪資為三萬元。
四、得心證之理由：
    按因故意或過失，不法侵害他人之權利者，負損害賠償責任；又汽車、機車或其
    他非依軌道行駛之動力車輛，在使用中加損害於他人者，駕駛人應賠償因此所生
    之損害；不法侵害他人之身體或健康者，對於被害人因此喪失或減少勞動能力，
    或增加生活上之需要時，應負損害賠償責任；不法侵害他人之身體、健康、名譽
    、自由、信用、隱私、貞操，或不法侵害其他人格法益而情節重大者，被害人雖
    非財產上之損害，亦得請求賠償相當之金額，民法第一百八十四條第一項前段、
    第一百九十一條之二前段、第一百九十三條第一項、第一百九十五條第一項前段
    分別定有明文。次按，因侵權行為所生之損害賠償請求權，自請求權人知有損害
    及賠償義務人時起，二年間不行使而消滅。自有侵權行為時起，逾十年者亦同。
    消滅時效，因起訴而中斷，民法第一百九十七條第一項、第一百二十九條第一項
    第三款亦分別規定甚明。是以，本件所應審酌兩造主要之爭點，在於（一）被告
    就本件車禍之發生有無過失責任及其過失程度？（二）原告之損害賠償請求權是
    否罹於二年時效而消滅？（三）原告得請求損害賠償之金額為何？茲論述如下：
（一）被告就本件車禍之發生有無過失責任及其過失程度之問題：
      被告不爭執有於前揭時、地，騎乘機車與陳舞鳳所騎乘之機車發生車禍之事實
      ，惟抗辯係陳舞鳳由後超車追撞所致，其無過失云云，經查：
    (1)關於本件車過發生時及肇事前雙方騎乘機車之情形，適於車禍現場對面執行勤
      務之警員魏明志，在本院刑事庭九十年度交易字第二一０號被告陳舞鳳刑事案
      件九十一年三月十八日調查時結證：「當時乙○○所搭的機車是在前面，乙○○的機車前面坐的是陳舞鳳，：：戊○○所騎之機車是在乙○○機車的後面，
      當時我們是在車禍地點對面車道執行路檢，那二台機車距離我們約五十到一百
      公尺左右時我聽到二台機車都有加速的聲音，當時我正站在道路中央分隔島上
      ，當時因為道路的柏油與路肩高度約差一、二公分，我看到戊○○機車車頭撇
      了一下，戊○○機車的車頭撞到乙○○機車的右後方，後來二台機車跌倒並滑
      行出去。」、「二台車同時加速時距離不超過一公尺，當時戊○○的機車是在
      乙○○機車的右後方。」、「（當時二台機車之車速約多少？通過臨檢點時車
      速超過七十公里以上。」、「當時執行路檢的還有另三名員警，但我看得最清
      楚，因我站在中央分隔島上。」等語（參見上開刑事卷第七五至七七頁），於
      九十一年四月一日調查時亦證稱：「（當天是否有站在中央分隔島執行攔撿勤
      務？）有，我站在中央分隔島上，我確實看到他們二部機車騎過來。」等語（
      參見同上刑事卷第一０一頁）。而原與雙方同於歌神ＫＴＶ唱歌飲酒之高張維
      則證稱：「我知道湯文龍與被告（指陳舞鳳）、告訴人（指乙○○）、戊○○
      四人一起離開：：」、「我們各自散開，我自行離去，他們四人一起走。」等
      語；而與雙方同行之湯文龍則結證：「是陳舞鳳載乙○○，當時我坐在戊○○
      後面，我到百福社區後就先離開，我下車後，他們往新台五線走，後來就發生
      車禍：：」、「（下車時，乙○○與陳舞鳳是否有換手？）沒有，仍由陳舞鳳
      載乙○○。」、「戊○○載你時，戊○○的機車是在乙○○機車前面還是後面
      ？左後方。」、「（二部機車車距如何？）有時很近（車頭、車尾相差不到一
      公尺）有時一前一後，有時並行。」、「（車速約多少？）七十公里以上。」
      、「（當時二車是否有在聊天？）有。」、「（從你下車到車禍發生的地點約
      距離多遠？）不到一公里。」等情在卷（均見同上刑事卷第七八頁至八一頁）
      ，業經本院調閱上開刑事案卷查明。又，證人魏明志於台灣士林地方法院檢察
      署九十一年度偵續一字第九號被告刑事案件，九十一年六月二十日偵查時，亦
      結證：「：：他們發生車禍時我正在對面路檢，本來未聽見有機車聲，後來我
      們突然聽見對象有二機車快速通過加速之音，：：二車快速通過我們路檢點後
      二十公尺處，後面之機車之左前車身擦撞前方機車之右後方車身，二車速度約
      八０～九０公里，雙方未保持適當車距，撞到後二車均倒地，前車是二人相載
      的，女子在前，男子在後被她載：：後面那車只有一男子。兩遭在我們看見經
      過我們路檢點時與後來撞車時同樣維持一車在前一車在後，無人超車之情形。
      」、「我只記得前車有一男一女，：：」等語，而經檢察官提示有關被告陳述
      ：他在行經江山萬里時是前車超他車並靠過來，才造成他這後車去撞到前車等
      內容之筆錄時，證人魏明志並補充證稱：「沒有，反而看見候車稍微撇一下才
      撞到前車的，我並沒有看見前面雙人搭載之車有超被告車之情形。」等語在卷
      （參見該偵查卷第三二頁至三五頁），亦經本院調卷核閱無訛。並參酌上開刑
      事案卷卷附之道路交通事故調查報告表、照片等，堪認兩車係以超越肇事路段
      四十公里速限之高速先後競速疾駛，互未保持安全間隔及距離因而失控擦撞，
      乃致兩車均倒地，造成原告受有上開傷害。而臺灣省臺北縣行車事故鑑定委員
      會分析意見，亦認定「應是二車互相超越，且互未保持行車安全間距，致二車
      擦撞肇事。」等情，亦有該會北鑑字第九二０七八六號函一份在卷足佐。
    (2)按，在市區道路時速不得超過四十公里；汽車駕駛人應注意車前狀況及兩車併
      行之間隔，並隨時採取必要之安全措施；汽車超車在超越時，應與前車保持持
      半公尺以上之間隔；在變換車道時，應注意安全距離等，乃汽車（機車屬道路
      交通安全規範之汽車）駕駛人應注意遵守之道路交通安全規範。且本件車禍當
      時情形，雖係夜間，但天候、照明、路面等狀況，並無不能注意之情事，被告
      疏未注意車前狀況，且超速駕駛，未保持安全間隔及距離，致生擦撞，造成原
      告受傷，被告顯有違反上開交通安全規範之過失甚明，且被告之過失與原告上
      開傷害間並有相當之因果關係。準此，原告主張被告因過失致原告受傷，不法
      侵害原告之權利，構成侵權行為，堪認為真正。
    (3)至於與被告發生擦撞之陳舞鳳，亦超速與被告先後競速疾駛，未保持安全間隔
      及距離，其就本件車禍之發生，亦同有違反前述交通安全規範之過失，且其過
      失行為並同為本件肇事之原因，經本院審酌雙方肇事情節，認被告與陳舞鳳之
      過失程度應各為百分之五十，併予敘明。
（二）原告之損害賠償請求權是否罹於時效而消滅之問題：
  １、認定時效消滅時點之原則：
      關於侵權行為損害賠償請求權之消滅時效，應以請求權人實際知悉損害及賠償
      義務人時起算，非以知悉賠償義務人因侵權行為所構成之犯罪行為經檢察官起
      訴，或法院判決有罪為準（最高法院七十二年台上字第七三八號判例參照）。
      本件車禍係發生於八十八年十一月十二日，而原告係於九十一年十二月六日具
      狀提起本訴，已如前述，原告雖陳稱直至九十一年十月十七日臺灣士林地檢署
      檢察官以九十一年度偵續一字第九號聲請簡易判決處刑書提起公訴，原告始知
      悉被告應負侵權行為之責云云，然原告於八十八年十二月間在臺北縣政府警察
      局汐止分局長安派出所調查時即陳稱「…我不是駕駛人，車禍後我人受傷一直
      昏迷不醒，醒來的時候才知道與我朋友戊○○…駕駛ＱＷＭ—九四０號輕型機
      車發生車禍。」、「我於八十八年十二月十日意識完全清楚…」等語，業經本
      院調閱上開刑事案卷查明，足認原告至遲於八十八年十二月十日即已知悉其因
      侵權行為受有損害及賠償義務人為被告，揆諸前揭說明，本件原告損害賠償請
      求權時效之起算，原則上應自八十八年十二月十日起算，迄九十年十二月九日
      即屆滿二年。職是，本件原告於九十一年十二月六日始起訴，則於八十九年十
      二月六日前，因本件侵權行為所生之損害賠償請求權，均已罹於時效而消滅。
  ２、已罹於時效消滅部份：
    (1)原告八十九年十月二十七日以前支出之醫療及器材費共計十三萬二千六百四十
      七元部份，均已罹於時效消滅而不得請求。
    (2)工作損失、喪失勞動能力損害部份：
      按，「依民法第一百九十三條第一項規定，不法侵害他人之身體或健康者，對
      於被害人因此喪失或減少勞動能力，或增加生活上之需要時，應負損害賠償責
      任。是因勞動能力喪失或減少所生之損害，不以實際已發生者為限，即將來之
      收益，因勞動能力喪失或減少之結果而不能獲致者，被害人亦得請求賠償。此
      與民法第一百八十四條規定侵權行為之損害賠償責任以受有實際損害為成立要
      件者，居於特別規定之地位。本件原審謂：勞動能力減少之損害係陸續發生，
      應按各發生之時期分別起算時效期間云云，其法律上見解，尚有可議。」（最
      高法院著有七十五年台上字第一八二八號判決參照）。則被害人自知悉減少或
      喪失勞動能力及賠償義務人起，其減少喪失勞動能力之損害賠償請求權之時效
      即應起算。如前所述，原告自述於八十八年十二月十日時意識完全清楚，而八
      十八年十二月十七日臺北榮民總醫院出具之診斷證明書已記載原告兩側下肢無
      力及大小便失禁，宜申請殘障手冊及重大傷病卡等內容（八十八年十二月三日
      出具之診斷證明書則已載明原告胸痛、下肢癱瘓之症狀），有附於上開刑事案
      卷之診斷證明書影本可參，足見原告至遲於八十八年十二月七日亦知悉其病況
      ，則關於此部份之損害，原告於八十八年十二月十日即已知悉賠償義務人為被
      告，同年十二月十七日亦知悉工作損失、勞動能力減少、喪失之情，則迄九十
      年十二月十七日已滿二年，參諸前揭說明，此部份損害賠償請求權，亦已罹於
      時效消滅而不得請求。
    (3)精神慰撫金部份：
      按，精神慰藉金亦應自受傷之日起算（最高法院著有六十四年台上字第二四四
      二號判例內容參考），且慰撫金之請求，具有不可分性，而非屬繼續發生之請
      求權。本件原告知悉賠償義務人及其病況之時間，已如前述，則其精神慰藉金
      請求權時效於前述時點亦開始起算，原告所稱八十九年十二月七日起之精神慰
      藉金尚未罹於時效乙節，尚不足採。準此，原告此部份之請求權，亦已罹於時
      效消滅，而不得請求。
（三）原告得請求損害賠償之金額為何？
      除前述已罹於時效消滅部份，原告其餘請求被告賠償之金額，應否准許，分述
      如下：
   １、醫藥費部分：原告因本件車禍受傷，於八十九年十二月十三日支出醫藥費七
       千四百六十六元，為兩造所不爭執，已如前述，原告自得請求。
   ２、增加生活上需要部份：
     (1)自九十年十二月一日起至九十三年八月三十一日止部份：
     關於每月必須醫療用品費用部份：
       原告就其主張每月必須支付醫療用品費四千二百五十元乙節，業據提出瑞愛
       證：「…我有到他（原告）家去看過他，…我有看過他的狀況兼審核過，確
       實需要這些用品，上面的價格是市價…」、「…每樣東西的用量也不一定，
       所以證明書寫的是平均數。」、「（四千二百五十元）是的，但不是絕對值
       ，有時候多，有時候少，患者的狀況會越來越差，用的東西也會變，我估的
       時候是按一般普通的價格來估」、「以我照顧患者的經驗，他（原告）的狀
       況會越來越差，附帶他的用品可能也會增多。」等語在卷（參見九十三年十
       一月十七日筆錄）。參酌原告大小便失禁、下肢癱瘓殘障等病情，按諸社會
       常情，自有長期使用清潔護理等醫護用品之必要，而由上開證明書所附之明
       細表觀之，平均每月使用之用品項目、數量亦屬相當，原告此部份主張自堪
       憑採。則自九十年十二月一日起至九十三年八月三十一日止，共計三十三個
       月，以前述每月必須支出金額計算，共計應為十四萬零二百五十元（4,250×
       33 =140,2 50）。
     關於居家護理費用部份：
       原告主張因生活無法自理，每日由叔叔丙○○負責協助原告盥洗、居家護理
       、整理房間等，上開期間共支出費用三十五萬六千四百元（每月一萬零八百
       元）等情，亦提出丙○○出具之收據六紙為證，並經丙○○到庭證述：「因
       原告發生車禍，他父親開計程車，不方便…他自己無法行動，需要我幫忙…
       因我住附近，我每天照顧約二、三時…」「（請問何時去學換尿布？…）約
       九十年底去學的，…」等情（參見九十三年十月二十七日筆錄），另證人甲○○亦證稱：「另外在他（原告）受傷時，我們有幫忙指導照顧他的人，我
       只知道是乙○○的叔叔…」（參見九十三年十一月十七日筆錄），足則原告
       確有由丙○○協助居家護理之情屬實。被告雖被告抗辯丙○○與原告間具有
       親屬關係云云，惟按，親屬間之看護亦有付出勞力，非不能以金錢評價，此
       種基於身分關係之恩惠，不能加惠於加害人，應比照一般看護情形，認被害
       人受有相當看護費之損害（最高法院九十二年度台上字四三一號判決參照）
       。可見親屬間之看護原不以具有護理專業為必要，僅勞力之付出即可比照一
       般看護之情形，況且，依證人甲○○所述，丙○○尚曾學習初步之居家護理
       技巧，是其協助原告居家護理，由原告支付費用，自屬原告所受之損害。至
       於居家護理費用計算之問題，丙○○並證稱：「…我每天照顧約二、三時，
       每小時算一百八十元，每月一萬零八百元，都是六個月付清…」等語（參見
       九十三年十月二十七日筆錄）。而該費用之給付，係以居家服務管理辦法，
       每一小時一百八十元、每天二小時、每月三十日之標準計算，亦有上開收據
       內容可參，按諸社會通常標準，亦屬相當，自堪憑採。則上開三十三個月期
       間，必要之居家護理費用共計為三十五萬六千四百元，原告此部份損害之主
       張，亦屬有據。
     綜上，原告自九十年十二月一日起，迄九十三年八月三十日止，增加生活上
       需要之醫療用品、居家護理費用共計為四十九萬六千六百五十元。
     (2)自九十三年九月一日起至原告死亡時止部份：
       原告迄九十三年八月三十日每月必須支出醫療必需品及居家護理之費用，已
       如前述，且參酌前述證人甲○○證述依其經驗判斷，原告之狀況將越來越差
       之情，則原告主張自九十三年九月一日起，至死亡時止，須長期購買必須之
       醫療用品及支付居家護理費用乙節，自堪憑採，而以前述原告每月支出必須
       醫療用品費用四千二百五十元及居家護理費一萬零八百元，共計一萬五千零
       五十元為按月必須費用之計算標準，亦屬合理，準此，原告此部份主張亦堪
       憑採。
   ３、綜據上述，原告所得主張之損害賠償金額，迄九十三年八月三十日止，共計
       為五十萬四千一百十六元，以及自九十三年九月一日起按月以一萬五千零五
       十元計算之費用。另按，損害之發生或擴大，被害人與有過失者，法院得減
       輕賠償金額，或免除之，民法第二百十七條第一項亦有明文。而被害人之代
       理人或使用人與有過失者，準用前項之規定，同條第三項亦有明文。本件訴
       外人陳舞鳳騎乘前揭機車搭載原告，自屬原告之使用人，則陳舞鳳之過失，
       應準用前揭被害人與有過失之規定，而本件車禍之過失程度，被告與陳舞鳳
       各為百分之五十，已如前述，準此，以上開原告得主張之損害賠償金額，按
       過失比例核算減輕結果，原告得請求被告賠償之金額，應為二十五萬二千零
       五十八元（504,116 ×1/2 ＝252,058）， 而自九十三年九月一日起按月給
       付部分，則為七千五百二十五元（15,050×1/2=7,525）。
   ４、至於原告請求法定遲延利息部份，按，侵權行為損害賠償之債，性質上係無
       確定期限之給付，依民法第二百二十九條第二項規定，自應受催告時起，始
       負遲延責任。經核，原告上開應准許之金額，其中三千七百三十三元部份（
       即八十九年十二月十三日醫藥費七千四百六十六元，按前述與有過失比例核
       算後應准許部份），係原告起訴時即主張之請求，原告請求自起訴狀繕本送
       達翌日即九十二年二月二十七日起算法定遲延利息，自屬有據。惟其餘二十
       四萬八千三百二十五元部份，係原告九十三年九月二十四日擴張訴之聲明狀
       始主張之費用，而原告又未舉證證明此部份請求前已合法催告，自應以此部
       份擴張聲明之意思表示送達被告（原告未提出擴張訴之聲明狀送達被告之證
       明，應以九十三年九月二十九日言詞辯論時之聲明為意思表示之送達）以代
       催告，而自翌日即九十三年九月三十日起算遲延利息，原告超逾此部份遲延
       利息之請求，即非有據，應予敘明。
五、從而，原告本於侵權行為法律關係，請求被告給付原告二十五萬二千零五十八元
    ，及其中三千七百三十三元部份，自起訴狀繕本送達被告翌日、即九十二年月二
    月二十七日起，其中二十萬八千三百二十五元部份，自九十三年九月三十日起，
    均至清償日止，按年息百分之五計算之利息，以及被告自九十三年九月三十日起
    至原告死亡之日止，按月給付原告七千五百二十五元，為有理由，應予准許。逾
    此範圍之請求，則無理由，應予駁回。
六、本件判決第一項，及第二項計算至九十三年十二月一日應給付部份（即九十三年
    九月一日、十月一日、十一月一日、十二月一日按月七千五百二十五元，共計三
    萬零一百元，為本件判決時已屆期部份），所命給付之金額未逾五十萬元，應依
    職權宣告假執行；另被告陳明願供擔保，聲請宣告免為假執行，就上開原告勝訴
    部份，核無不合，爰酌定相當擔保金額准許之。至於原告其餘假執行之聲請，就
    本判決第二項，除上開宣告准予假執行以外部份，係尚未屆期之將來給付，性質
    上不適於假執行，自不應准許；而原告敗訴部份，假執行之聲請已失所附麗，亦
    應予駁回。
七、本件事證已臻明確，兩造其餘主張陳述及所提證據，經審酌與判決結果不生影響
    ，均不一一詳予論述，附此敘明。
丙、據上結論，本件原告之訴為一部有理由，一部無理由，依民事訴訟法第三百八十
    九條第一項第五款、第三百九十二條第二項、第七十八條，判決如主文。
中　　　華　　　民　　　國　　九十三　　年　　 十二 　　月　　　三　　　日
　　　　            　　　　　　　　　　臺灣士林地方法院民事第二庭
　　　　　　　　　　            　　　　　　法　    官　施月燿
右為正本，係照原本作成。
如對本判決上訴須於判決送達後廿日內向本院提出上訴狀。
中　　　華　　　民　　　國　　九十三　　年　　  十二　　月　　　七　　　日
　　　　　　　　　　　　　　　　            法院書記官　韓金發
